【裁判字號】    95,上訴,2079
【裁判日期】    951116
【裁判案由】    違反著作權法等
【裁判全文】
臺灣高等法院刑事判決                95年度上訴字第2079號
    上  訴  人  臺灣基隆地方法院檢察署檢察官
    被      告  甲○○
                        現於臺灣基隆監獄
    選任辯護人  林達傑律師
上列上訴人因違反著作權法等案件，不服臺灣基隆地方法院95年
度訴字第159號，中華民國95年4月12日第一審判決（起訴案號：
臺灣基隆地方法院檢察署95年度偵字第840號），提起上訴， 本
院判決如下：
    主  文
上訴駁回。
    理  由
一、按案件曾經判決確定者，應諭知免訴之判決，刑事訴訟法第
    302條第1款定有明文。此係以同一案件，已經法院為實體上
    之確定判決，該被告應否受刑事制裁，即因前次判決而確定
    ，不能更為其他有罪或無罪之實體上裁判。而此項原則，關
    於實體上一罪（包括單純一罪、結合犯、雙行為犯、常業犯
    、繼續犯、接續犯）或裁判上一罪（如想像競合犯、牽連犯
    及連續犯），其一部事實已經判決確定者，對於構成一罪之
    其他部分，均有其適用，乃因基於審判上不可分之關係，在
    審理事實之法院，對於全部犯罪事實，本應依法均予審判，
    故其判決確定之既判效力，自應及於全部之犯罪事實。
二、公訴意旨略以：被告甲○○係設於基隆市○○路122號1樓「
    陸行鳥次世代遊樂器專賣店」負責人，以販售遊戲光碟為業
    ，甫於民國93年7月19日， 因販賣仿冒日商新力電腦娛樂股
    份有限公司（下稱新力公司）電腦遊戲光碟為警查獲（此部
    分業經判決確定），明知如附件起訴書附表一、二所示之商
    標、圖樣，均係新力公司向我國經濟部智慧財產局申請註冊
    登記，且經前開主管機關核准，而指定使用於如上開附表所
    示之商品範圍，目前均仍在商標專用期限內，應受我國商標
    法之保護；亦明知新力公司生產之Play Station 2（下稱PS
    2）之遊戲光碟中所內建「Library Programs」 執行程式與
    衍生著作程式，均係新力公司向美國著作權局註冊登記、擁
    有著作財產權之電腦程式著作物， 依著作權法第4條本文但
    書，根據「北美事務協調委員會與美國在臺協會著作權保護
    協定」之規定，受我國著作權法之保護，非經著作權人新力
    公司之授權，不得擅自以移轉所有權之方法散布著作重製物
    ，竟基於意圖販賣而陳列與販賣仿冒商標商品之概括犯意，
    及明知為侵害著作權之重製物而擅自以移轉所有權之方法散
    布之常業犯意，自94年2月間起，在上開店址， 先以每片新
    臺幣（下同）90元之價格，向年籍不詳之成年男子購入違法
    重製新力公司享有著作財產權、商標權之僅得經由新力公司
    生產之PS2遊戲主機執行之PS2遊戲光碟，並將遊戲目錄封面
    公開陳列在店內供來店客戶觀覽選購， 以每片200元之價格
    出售予不特定人，並以之為常業。嗣於94年8月12日下午4時
    許，經警持搜索票在上開店址及基隆市○○路152號2樓甲○
    ○住處查獲如附件起訴書附表三所示之違法重製光碟 2,266
    片、仿冒光碟目錄6本、目錄紙2張、遊戲封面（三國誌X）5
    張等物，因認被告涉犯商標法第82條之明知為未得商標權人
    同意，於同一商品，使用相同之註冊商標商品而販賣，以及
    著作權法第94條第1項以犯同法第91條之1第2項、第3項前段
    之意圖銷售而以重製於光碟之方法侵害他人著作財產權為常
    業等罪。
三、訊據被告固就上開起訴事實坦承不諱，惟辯稱本案因與前案
    確定判決所認定之犯罪事實間有「連續犯」之裁判上一罪關
    係，業經檢察官為不起訴處分確定，檢察官竟再行起訴，程
    序上顯於法不合等語。經查：
(一)被告前因【……自93年4月中旬起，在上開店內， 以每片90
    元之價格，向姓名年籍不詳自稱「小方」之成年男子購入違
    法重製新力公司享有著作財產權、 商標權之PS、PS2遊戲光
    碟，將之公開陳列在店內玻璃櫥櫃，供客戶觀覽選購，並以
    每片200元之價格出售散布予不特定人， 於出售時行使上開
    授權文字之私文書，足以生損害於新力公司，大約每日可因
    此獲利1,000元至2,000元不等，以之為常業。 嗣於93年7月
    19日下午3時30分許，在上開店內為警當場查獲】 之犯罪事
    實，經本院於94年9月20日， 以94年度上訴字第2439號判決
    論以被告「以犯明知侵害著作財產權之重製物而散布，其重
    製物為光碟罪為常業，處有期徒刑1年2月」，被告不服提起
    上訴，臺灣基隆地方法院檢察署檢察官並就「本案起訴部分
    」，於94年12月30日，以94年度偵字第4250號函請最高法院
    併案審理，惟因最高法院已於94年12月15日，以94年度臺上
    字第7039號判決駁回被告上訴而告確定，上開併辦部分依法
    退由臺灣基隆地方法院檢察署檢察官另行處理之事實，有偵
    查卷附上開歷審判決書、併辦意旨書以及最高法院函文可稽
    。嗣經檢察官於95年2月28日，就上開二所示之犯罪事實 ，
    以95年度偵字第840號提起公訴， 並經原審於95年3月6日繫
    屬在案。
(二)公訴意旨雖以：被告上開犯罪事實經該檢察署以95年度偵字
    第272號案件偵查後， 以該行為與前案確定判決所認定之犯
    罪事實具有連續犯之裁判上一罪關係而為不起訴處分確定，
    然二者犯罪時間相隔已逾半年，查獲違法重製之遊戲光碟數
    量差異甚巨，被告於偵查中亦自承於上開案件遭查獲後，原
    決意不再販賣盜版遊戲光碟，係因事後生意難以維繫及需款
    週轉，始另行起意販賣，故本件顯有新事實足認本件與上開
    案件並無連續犯之裁判上一罪關係，應非該判決效力所及等
    語（附件起訴書證據並所犯法條欄三參照）。然查：
  １刑法上所謂常業犯，指反覆以同種類行為為目的之社會活動
    之職業性犯罪而言，因之常業犯就其犯意而言，係以同一犯
    罪行為恃以維生之意思，反覆為之，具有同一不變犯意之連
    續性，就其犯罪行為客體內涵觀察，客觀上必須具有相當時
    間之連續性及可確定性，足以為生活之職業者。又常業犯罪
    ，性質上屬多數行為之集合犯，法律上擬制為一罪，學理上
    可稱之為實質上一罪，其反覆從事之多數行為相互間，並不
    發生連續犯或想像競合犯之問題。
  ２查以被告固曾於95年2月16日偵查庭中 供稱其於前案遭警查
    獲後，曾有一段時間沒有進貨，後來因為過年需要用錢，才
    又開始進貨販賣盜版遊戲光碟等語（ 第840號偵查卷第8、9
    頁、原審95年4月7日勘驗筆錄參照），檢察官並據此認定被
    告本案犯行與其前案間並無「連續犯」之裁判上一罪關係，
    不為前案確定判決效力所及云云。惟被告係「陸行鳥次世代
    遊樂器專賣店」負責人，以販售遊戲光碟為業，前後兩次為
    警查獲之犯行，均係持續一段時間在店內販賣新力公司之PS
    、PS2盜版遊戲光碟，且自其於上開偵查庭中供稱： 做這一
    行如果不做盜版就無法生存，無法與盜版脫離關係，中間（
    指兩次為警查獲中間）本來想收掉，但後來沒有收掉等語，
    足見被告長期以販賣盜版遊戲光碟恃以維生，不因其於第一
    次遭警查獲後曾暫時停止販售盜版遊戲光碟而影響其常業犯
    意。
  ３至於檢察官於95年2月16日偵查中雖問稱「那應該也不算是
    從一開始就打算一直賣盜版光碟？」，而被告答以「對」（
    見原審95年4月7日勘驗筆錄參照），然行為人有無常業犯意
    ，應就其犯罪行為客體內涵觀察，客觀上具有相當時間之連
    續性及可確定性，堪以為生活之職業，即足當之，尚無僅憑
    行為人之自白為唯一認定依據。茲被告係如前述本於反覆實
    施之常業犯意而販賣盜版遊戲光碟，且其前後關於有無反覆
    實施之自白內容亦有出入（時而供稱「中間停了一段時間」
    ，時而供稱「中間其實本來要收掉，但是後來沒有收掉」）
    ，檢察官僅擷取其中一部分供詞而為不利被告之認定，容有
    未合。
  ４綜上所陳，本案起訴部分因與前案確定判決所認定之犯罪事
    實間，具有常業犯之實質上一罪關係，應屬同一案件，則本
    案既有同一案件曾經判決確定之情形，爰不經言詞辯論，逕
    為免訴判決之諭知。
四、按「不起訴處分已確定或緩起訴處分期滿未經撤銷者，非有
    左列情形之一，不得對於同一案件再行起訴：一發現新事實
    或新證據者；二有第420條第1項第1款、第2款、第4款或第5
    款所定得為再審原因之情形者」， 刑事訴訟法第260條定有
    明文。又曾為不起訴處分、撤回起訴或緩起訴期滿未經撤銷
    ，而違背同法第260條之規定再行起訴者， 應諭知不受理之
    判決，同法第303條第4款亦有明文。查：
(一)臺灣基隆地方法院檢察署檢察官前以「本案起訴部分」與上
    開前案業經判決確定部分，係屬同一案件，而於95年1月6日
    ，以95年度偵字第272號為不起訴處分，因未據聲請再議 ，
    而於同年月24日確定在案（ 被告於95年1月17日收受不起訴
    處分書，有送達證書可憑）之事實，業經原審依職權調閱臺
    灣基隆地方法院檢察署95年度偵字第272號 偵查卷查明無誤
    ，並有卷附上開不起訴處分書、本院被告前案紀錄表可稽。
(二)原審於95年3月9日，函請檢察官就再行起訴之適法性提出說
    明，檢察官於95年3月14日，以卷附乙○玲誠95偵840字第04
    909號函覆稱： 「本件同一被告之同一犯罪事實雖經本署以
    95年度偵字第272號為不起訴處分確定， 然被告係於該不起
    訴處分確定後始到庭供稱：伊於前案（本院94年度上訴字第
    2439號）判決所認定之犯罪事實遭查獲後，原決意不再販賣
    盜版遊戲光碟，後因生意難以維繫及需款周轉，始另行起意
    販賣等語。從而，被告係另行起意販售盜版遊戲光碟之事實
    ，既在上開不起訴處分確定後始於偵查中發現，非在前開不
    起訴處分前提出並經檢察官調查斟酌……，被告上開於偵查
    中之自白，應屬本條所稱之新事實、新證據」等語。然查：
  １刑事訴訟法第260條第1款所謂發見新事實或新證據者，係指
    於不起訴處分前未經發現至其後始行發現者而言，若不起訴
    處分前，已經提出之證據，經檢察官調查斟酌者，即非該條
    款所謂發見之新證據，不得據以再行起訴（最高法院57年臺
    上字第1256號判例意旨參照）。又得對於已經不起訴處分確
    定之案件再行起訴之新事實、新證據，乃不起訴處分以前未
    經發現至其後始行發現，且足認被告有犯罪嫌疑者而言。並
    不包括原處分認定事實錯誤或援用法律違背規定及法律變更
    等情形在內。
  ２公訴意旨雖以被告於上開不起訴處分確定後之自白，屬於刑
    事訴訟法第260條第1款所稱之新事實、新證據，然依前揭說
    明，再行起訴所稱之新事實、新證據，並不包括原不起訴處
    分認定事實錯誤，就令該不起訴處分因漏未詳查被告主觀犯
    意以致誤認被告前後二案係本於連續犯之概括犯意而為之，
    亦無從以被告事後之自白作為再行起訴之新事實、新證據，
    故本案再行起訴並不合法，本應依法判決公訴不受理，惟因
    本案既有前述之同一案件業經判決確定之免訴問題，依法無
    庸再就不受理部分而為審認，附此敘明。
五、原審因認公訴人起訴事實已為前案有罪判決確定效力所及，
    而為被告免訴之判決，尚無違誤，公訴人上訴意旨仍執前詞
    指摘原判決不當，請求撤銷改判，並無理由，上訴應予駁回
    。
據上論斷，應依刑事訴訟法第368條，判決如主文。
本案經檢察官周志榮到庭執行職務。
中    華    民    國    95    年    11    月    16    日
                  刑事第４庭審判長法  官  蔡秀雄
                                  法  官  楊貴志
                                  法  官  周煙平
以上正本證明與原本無異。
檢察官如不服本判決，應於收受送達後十日內向本院提出上訴書
狀，其未敘述上訴之理由者並得於提起上訴後十日內向本院補提
理由書（均須按他造當事人之人數附繕本）。
                                  書記官  蕭麗珍
中    華    民    國    95    年    11    月    21    日


司法院資訊處製作；財團法人民間司法改革基金會備份。
